【裁判字號】    99,聲判,2
【裁判日期】    990408
【裁判案由】    聲請交付審判
【裁判全文】
臺灣臺中地方法院刑事裁定               99年度聲判字第2號
聲  請  人  乙○○
代  理  人  黃永泉律師
被      告  甲○○
上列聲請人因被告妨害秘密案件，不服臺灣高等法院臺中分院檢
察署檢察長駁回再議之處分(98年度上聲議字第2437號)，聲請交
付審判，本院裁定如下:
    主    文
聲請駁回。
    理    由
一、按告訴人不服上級法院檢察署檢察長或檢察總長認再議為無
    理由而駁回之處分者，得於接受處分書後10日內委任律師提
    出理由狀，向該管第一審法院聲請交付審判，刑事訴訟法第
    258條之I定有明文。本案聲請人即告訴人（下稱聲請人）以
    被告甲○○涉犯妨害秘密罪嫌，向臺灣臺中地方法院檢察署
    檢察官提出告訴，經該署檢察官於民國98年10月31日以98年
    度偵字第20319號為不起訴處分（下稱不起訴處分）後，聲
    請人不服聲請再議，復經臺灣高等法院臺中分院檢察署檢察
    長以再議為無理由，於98年12月9日以98年度上聲議字第243
    7號處分書（下稱駁回再議處分）駁回再議之聲請，聲請人
    於98年12月16日在位於臺中市○區○○○路168號7樓之3居
    所地址收受該駁回再議處分書，並於98年12月28日委任黃永
    泉律師向本院聲請本件交付審判等情，有上開不起訴處分書
    、駁回再議處分書、送達證書附於臺灣高等法院臺中分院檢
    察署前開第2437號上聲議卷可稽，此經本院調閱該卷查明無
    訛，並有本件刑事交付審判聲請狀附於本院卷可稽，是聲請
    人聲請交付審判並未逾越前開法定之10日期問，合先敘明。
二、聲請交付審判意旨略以:
(一)、關於被告位於臺中市○區○○○路168號6樓之3房屋(下稱
      上開房屋)之相關空間位置，其第6層及露台為被告甲○○
      所使用，露台為第6層所延伸之空地，露台西側及第7層為
      伊所有，伊從子女臥室窗戶往外拍攝，可清楚拍到被告所
      安裝之攝影機，足認被告所裝置之攝影機係就伊所居住之
      房屋及子女臥房而設。
(二)、處分書所認定伊之夫黃奇全於98年6月5日之某時，趁被告
      僱請工人裝設攝影機及修繕該鐵皮屋頂之際私自取走被告
      所有之屋頂維修孔蓋，又於同日下午5時55分及同年月24
      日下午11時5分許，有不詳男子及女子各I名，分別自伊家
      中之陽台及窗戶進入被告之前揭露台鐵皮屋頂上等情，均
      係發生於被告裝設攝影機之後，且均因被告裝設攝影機所
      引起，是處分書關於「分別有不詳男性及女性各1名，分
      別自聲請人家中陽台及窗戶進入被告之前揭露台鐵皮屋頂
      上，此舉有使被告產生生活上之恐懼」之認定，顯有違經
      驗法則。
(三)、原處分書關於「因該攝影機之功能及安裝位置等因素，故
      其僅可攝得告訴人住處之外觀，難認可清晰攝得告訴人家
      中起居情形。」，查現今科技之發達，尤以紅外線攝影，
      均可拍攝能見度不高之處所，何況夜間外邊空地一片漆黑
      ，僅臥室點燈而明亮，從攝影機拍攝聲請人家中起居情形
      一清二楚，是原處分書關於「難認可清晰攝得告訴人家中
      起居情形。」，係違背經驗法則。
(四)、原檢察官未履看現場以認定被告是否專為妨害伊生活起居
      之隱私而裝設攝影機，顯然違背法令，被告所為確已成立
      刑法第315條之1窺視竊聽竊錄罪，爰聲請交付審判等詞。
三、按告訴人不服上級法院檢察著檢察長或檢察總長認再議為無
    理由而駁回之處分者，得於接受處分書後10日內委任律師提
    出理由狀，向該管第一審法院聲請交付審判。法院認為交付
    審判之聲請不合法或無理由者，應駁回之，刑事訴訟法第25
    8條之1、第258條之3第2項前段分別定有明文，此聲請交付
    審判制度，乃對於「檢察官不起訴或緩起訴裁量權」制衡之
    一種外部監督機制，是受理聲請之管轄法院，僅能檢察官所
    為不起訴、緩起訴之處分、駁回再議聲請處分是否正確加以
    審查，以防止檢察機關濫權即可；又依新修正之刑事訴訟法
    第260條對於不起訴處分已確定或緩起訴處分期滿未經撤銷
    者，得再行起訴之規定，其立法理由明確說明，本條所謂不
    起訴處分已確定者，係包括「聲請法院交付審判復經駁回者
    」之情形在內，從而依前揭說明，法院於審查聲請交付審判
    之案件時，就刑事訴訟法第258條之3第3項所謂「得為必要
    之調查」規定之適用，即調查證據之範圍，自應以偵查中曾
    顯現之證據為限，不可就聲請人新提出之證據再為調查，亦
    不可蒐集偵查卷以外之證據；另法院裁定交付審判之前提，
    必須偵查卷內所存證據已符合刑事訴訟法第251條第1項規定
    「足認被告有犯罪嫌疑」檢察官應提起公訴之情形，亦即該
    案件已經跨越起訴門檻，否則，縱或法院對於檢察官所認定
    之基礎事實有不同判斷，但如該案件仍須另行蒐證、偵查，
    始能判斷應否交付審判者，因交付審判審查制度並無如同再
    議救濟制度得發回原檢察官繼續偵查之設計，法院仍應依同
    法第258條之3第2項前段規定，以聲請為無理由裁定駁回。
四、次按犯罪事實應依證據認定之，無證據不得認定犯罪事實，
    刑事訴訟法第154條第2項定有明文。又告訴人之指訴係使被
    告受刑事訴追為目的，是其陳述是否與事實相符，仍應調查
    其他積極證據以資審認，始得為不利被告之認定;認定不利
    於被告之事實，須依積極證據，苟積極證據不足為不利於被
    告事實之認定時，即應為有利於被告之認定，更不必有何有
    利之證據（最高法院52年臺上字第1300號、30年上字第816
    號判例意旨參照）。
五、經查:
(一)、聲請人原告訴意旨略以: 被告於98年6月5日取得上開房屋
      所有權後，未經聲請人同意，即於當日僱請工人於上開臺
      中市○區○○○路168號7樓之3房屋外之景觀空閒內安裝
      針孔攝影機，被告復於同年月24日，於上開同一位置安裝
      紅外線攝影機，且於同年月26日將該攝影機變換位置，改
      安裝至公共設施之橫樑上，更於同年月27日將攝影機鏡頭
      變換至面向聲請人子女之房間，侵害聲請人全家之隱私權
      ，並以此方式妨害聲請人之自由，因認被告涉有妨害秘密
      及強制罪嫌云云。
(二)、原檢察官不起訴處分理由略以:訊之被告固坦承有於前揭
      時、地，僱請證人黃永鴻裝設攝影機之情，惟堅決否認涉
      有何妨害秘密及妨害自由犯行，辯稱: 伊買入上開房屋後
      ，得知前屋主與聲請人之夫黃奇全曾經發生糾紛，且社區
      之管理委員會亦建議伊裝設攝影機以確保安全，故伊方委
      請證人黃永鴻在其上開住處之露台鐵皮屋頂處，裝設微型
      攝影機，目的純為保護自己安全，並非基於窺探聲請人及
      其家人之隱私等語。經查，1.被告前於98年6月間，與聲
      請人之夫黃奇全間，因被告之前揭住處露台鐵皮屋頂違建
      之事，屢次發生爭執，且黃奇全甚於同年月5日之某時，
      趁被告僱請工人裝設前揭攝影機及修繕該鐵皮屋頂之際，
      私自取走被告所有之前揭鐵皮屋頂維修孔蓋，經被告對黃
      奇全提出毀損告訴，並經臺灣臺中地方法院檢察官以98年
      度偵字第20320號聲請簡易判決處刑，此經黃奇全於偵查
      中供陳明確，復有該告訴狀影本、臺中市○○○○道名廈
      管理委員會函（函示意旨係告知衛道名廈即被告前揭住處
      之社區管理委員會，將盡速拆除被告上開住處之露台鐵皮
      屋頂違建）、被告寄送予衛道名廈管理委員會主任委員傅
      瑛瑛之存證信函及前揭聲請簡易判決處刑書各1份附卷可
      稽，而聲請人係黃奇全之妻，且同住於前揭住處，是衡諸
      常情，足認被告與聲請人及其家人，確因上開違建問題而
      相處不睦且生怨隙。又於同年月5日下午5時55分許及同年
      月24日下午1l時5分許，有不詳男子及女子各1名，分別自
      聲請人家中之陽台及窗戶進入被告之前揭露台鐵皮屋頂上
      ，此有被告所裝設之上開攝影機所拍攝之照片5張在卷可
      佐，再縱認被告之前開露台鐵皮屋頂確係違建，惟此係行
      政違規之問題，在被告自行或相關單位依法拆除前，所有
      權人仍屬被告，且被告既仍在其下起居生活，自難認因該
      處係違建，任何人即得任意攀爬其上而致使被告產生生活
      上之恐懼。2.被告係在其所有之前揭露台鐵皮屋頂上裝設
      攝影機，並非侵入聲請人家中裝設，又該攝影機係微型攝
      影機，且前後裝設之位置並非緊鄰聲請人家中之窗戶，有
      聲請人庭呈之照片14張在卷足憑，再因該攝影機之功能及
      安裝位置等因素，故其僅可攝得聲請人住處之外觀，難認
      可清晰攝得聲請人家中起居情形，此亦有被告庭呈之該攝
      影機翻拍照片16張卷附可佐。3.末查，刑法第304條之強
      制罪所保護之法益係個人之意思決定自由，故須行為人以
      強暴、脅迫之手段使他人行無義務之事或妨害他人行使權
      利，因而侵害他人之意思決定自由，方有成立該罪之餘地
      ，若行為人並無任何強暴、脅迫之情事存在，自與強制罪
      之構成要件有間；查本件被告係僱請證人黃永鴻裝設前揭
      攝影機，並非被告自行安裝等情，業據證人黃永鴻結證明
      確，且衡諸常情，證人黃永鴻裝設該攝影機之行為，係屬
      設備安裝之中性行為，縱認施工期間有何敲打壁面等行為
      ，亦難認係屬強暴、脅迫，準此，難認被告前揭所為，有
      何對聲請人施以強暴、脅迫，而侵害告訴人意思決定自由
      之情事存在，核與強制罪之構成要件不符。4.綜據上述，
      難認被告裝設前揭攝影機之目的，係基於窺探聲請人居家
      生活之隱私而為，其主觀上應無窺視或竊錄告訴人及其家
      人之非公開活動之意。是可認被告前揭所辯其係基於安全
      考量而裝設該攝影機等語，應屬非虛，則被告所為，尚與
      刑法第315條之1之構成要件不符。且被告既無何對聲請人
      施以強暴、脅迫之情，自難僅憑聲請人之片面指訴，遽令
      被告擔負妨害秘密及強制罪責。此外，復查無其他積極證
      據足認被告有何犯行，本於「罪證有疑，利於被告」之法
      則，應認其罪嫌尚屬不足，而為不起訴處分。
(三)、聲請人雖再以：被告若為免他人入侵，儘可在其他適當位
      置裝置攝影機。即以被告自己整個生活空間為攝影監視的
      範圍，又可免妨害聲請人生活之隱私，惟被告所裝置之攝
      影機，係專對聲請人所居住七樓房屋之陽台及子女所居住
      之臥房而設，其有妨害聲請人生活隱私之犯行顯而易見，
      原檢察官未履勘現場，以認定被告此舉是否專為妨害聲請
      人生活之隱私而設，竟草率及偏袒被告作不實之認定，顯
      有違背法令及違背經驗法則之情事。聲請人因被告裝置攝
      影機，妨害聲請人生活之隱私，聲請人不得不以布遮住攝
      影機視線，且聲請人亦因而得憂鬱症，而被告之行為若仍
      被認為未妨害聲請人生活之隱私，則聲請人所受的迫害將
      無終止之日，全家將過著恐懼之生活，為使聲請人得保有
      隱私過生活，自應阻止被告上開不法行為。綜上，原檢察
      官未盡調查能事，聲請人難以接受，請求發回續行偵查，
      因而聲請再議等詞。嗣經臺灣高等法院臺中分院檢察署駁
      回再議意旨略以: 檢察官就與犯罪相關之待證事實已經調
      查明確者，為節省訴訟資源，即毋庸就同一相關事證再予
      調查。本案聲請人及被告就系爭現場狀況，均已提出多禎
      照片附於卷內可查，原檢察官閱覽該等照片，並訊問被告
      、聲請人及證人等人，顯已瞭解全案之實情，並做出正確
      之判斷，實無再履勘現場之必要，是聲請人以請求履勘現
      場為由，聲請發回續行偵查，難認為有理由。再經核聲請
      再議狀之其他內容，或為原卷內已具狀提及，或與被告是
      否涉及犯罪無關，或為係對原檢察官已調查明確事實之爭
      執，或為其個人法律認知與見解之表述，均不能證明被告
      犯罪。惟本件經原檢察官為不起訴處分已詳述其理由如上
      。原檢察官所為不起訴處分應認為正當，聲請人再議之聲
      請為無理由。綜上，臺灣高等法院臺中分院檢察署認本件
      再議之聲請為無理由而駁回。
(四)、本院查，聲請人前開聲請交付審判之理由，皆已於上揭不
      起訴處分書及駁回再議處分書中經檢察官詳細論列說明；
      業經本院調閱前開卷證查核屬實。至聲請人雖以攝影機位
      置係專對於聲請人子女之房間，且證人黃奇全取走被告所
      有之維修孔蓋及不詳男女分別自聲請人家中陽台及窗戶進
      入被告上開地址之露台，係被告裝設前揭攝影機之後之事
      ，且係因被告裝置攝影機所引起，又現今科技發達，即使
      能見度不高之處所仍可拍攝清楚，何況夜間外邊一片漆黑
      ，僅臥室點燈明亮，聲請人家中之起居生活從攝影機拍攝
      一清二楚等為由再為聲請交付審判。而按刑法第3l5條之1
      妨害秘密罪之立法理由為：「目前社會使用照相、錄音、
      錄影、望遠鏡及各種電子、光學設備者，已甚普遍。惟以
      之為工具，用以窺視、竊聽、竊錄他人隱私活動、言論或
      談話者，已危害社會善良風氣及個人隱私，實有處罰之必
      要，爰增列本條，明文處罰之」，準此，刑法上妨害秘密
      罪，係指「無故」利用工具或設備窺視、竊聽他人「非公
      開」之活動、言論或談話之情形。本件經查，證人黃永鴻
      於檢察官偵訊時具結證稱：伊於98年6月5日有前去上開房
      屋之鐵皮屋屋頂抓漏及裝設微型攝影機1支，角度並未正
      對著7樓之3（即聲請人之住處）的窗戶等情（見臺灣臺中
      地方法院檢察署98年度偵字第20319號卷頁5至6），且有
      該支微型攝影機1支裝設位置照片1張在卷可稽，故據此，
      已難逕認被告僱請證人黃永鴻於上開時、地裝設微型攝影
      機1支係專以之為工具，用以窺視、竊聽、竊錄聲請人住
      家之隱私活動、言論或談話之情形，且參以證人黃永鴻另
      於偵訊時具結證述：當時施工已經完成，在收工具時，維
      修孔蓋還開著，伊的樓梯還架著，黃奇全即從露臺上方從
      孔蓋探頭進來，很大聲問誰准你們上來，伊沒有回話，之
      後就聽到維修蓋被拆下來的金屬聲等語（見上開第20319
      號偵卷頁5），且告訴人之夫即黃奇全所涉犯之毀損維修
      孔蓋部分，業經本院臺中簡易庭以98年度中簡字第3671號
      判決拘役30日在案，此有該份刑事判決書1份在卷可按，
      足見聲請人的家人確有於被告所有上開房屋之違章鐵皮屋
      屋頂上行走之事，是被告於偵訊時辯述其係因保護自身安
      全而裝設攝影機之情，尚非無據；又於98年6月24日、25
      日分別有不詳之人自聲請人住處房屋窗戶內跨出至上開房
      屋違章鐵皮屋屋頂上之事實，此亦有攝影機翻拍照片5張
      在卷可按（見上開第20319號偵卷頁31至34），而聲請人
      雖另有檢附於98年6月24日晚發現之攝影機或同年6月26日
      安裝的攝影機（係屬同1支，分別見臺灣高等法院臺中分
      院檢察署98年度上聲議字第2437號卷頁11至13），惟此支
      攝影機之加裝既係發生於前開聲請人之夫黃奇全毀損上開
      房屋違章鐵皮屋屋頂維修孔蓋之事之後，且確有不詳之人
      行走於該違章鐵皮屋屋頂之事實，是被告基於對於居家安
      全之考量，而再裝設該支攝影機，此舉或可能導致聲請人
      產生非公開活動遭被告窺視之疑慮，惟尚無證據證明被告
      係以窺視、竊錄聲請人子女臥室之隱私為主要目的，則其
      裝設行為即非屬「無故」妨害他人秘密之行為；再依卷附
      攝影機翻拍照片3張（見上開第20319號偵卷頁30、31 ）
      所示，當時時間係於夜間，聲請人住家燈光明亮，拍攝到
      之畫面僅拍攝到其窗戶及在窗邊之人，並非拍攝他人於私
      人領域之非公開活動，且查無證據證明有何侵害聲請人等
      非公開之私密景象，核與刑法上妨害秘密罪之構成要件尚
      有未合，自難逕以刑法第315條之1之妨害秘密罪責相繩。
六、綜上所述，聲請人所指被告涉犯妨害秘密罪所據各項事證之
    不可採，前開不起訴處分書及駁回再議處分書均已詳為敘明
    理由；本院復細審全案卷證後，亦認原檢察官認被告罪嫌不
    足而予以處分不起訴，核無不合，且無不利被告之事證未經
    檢察機關詳為調查或斟酌，或不起訴處分書所載理由違背經
    驗法則、論理法則或其他證據法則等得據以交付審判之事由
    存在。從而，聲請人聲請交付審判，為無理由，應予駁回。
據上論斷，應依刑事訴訟法第258條之3第2項前段，裁定如主文
中    華    民    國    99     年    4    月    8    日
            刑事第三庭    審判長法  官  周瑞芬
                                法  官  陳思成
                                法  官  楊曉惠
以上正本證明與原本無異。
本裁定不得抗告。
                                書記官  謝明倫
中    華    民    國    99     年    4    月    8    日

司法院資訊處製作；財團法人民間司法改革基金會備份。
